臺灣彰化地方法院刑事判決
                                      109年度訴字第987號
                                      110年度訴字第191號
                                      110年度訴字第432號
公  訴  人  臺灣彰化地方檢察署檢察官
被      告  詹子毅



上列被告因加重詐欺案件，經檢察官提起公訴（109年度偵字第9
676號、10039）、追加起訴（109年度偵字第13795號），復經臺
灣新北地方法院裁定（110年度審訴字第327號）移送本院合併審
判，本院判決如下：
    主  文
詹子毅犯如附表所示之罪，各處如附表主文欄所示之刑及沒收。
應執行有期徒刑壹年捌月。緩刑參年。
    犯罪事實
一、詹子毅明知自己並無履約意願，竟意圖為自己不法之所有，
    基於以網際網路對公眾散布而詐欺取財之各別犯意，於附表
    「詐騙經過」欄所示日期，在各該多數人得瀏覽之臉書社群
    網站之交易平台，虛偽刊登各該廣告訊息，而對公眾散布。
    待如附表編號1至6所示李松齡、陳恩詳、余嘉濬、柳劭遠、
    翁志緯、陳奕宏瀏覽各該廣告訊息，並與詹子毅聯繫後，詹
    子毅即分別向李松齡、陳恩詳、余嘉濬、柳劭遠、翁志緯、
    陳奕宏佯稱要出售各該物品云云，使其等陷於錯誤，因而依
    詹子毅之指示，各於如附表編號1至6所示之匯款時間，匯款
    各該金額至詹子毅指示之帳戶。
二、案經李松齡、陳恩詳、余嘉濬、柳劭遠、翁志緯、陳奕宏訴
    由彰化縣警察局鹿港分局報告臺灣彰化地方檢察署檢察官偵
    查起訴；柳劭遠訴由臺中市政府警察局烏日分局報告臺灣彰
    化地方檢察署檢察官追加起訴；翁志緯、陳奕宏訴由新北市
    政府警察局新莊分局報告臺灣新北地方檢察署檢察官偵查起
    訴（嗣經臺灣新北地方法院以裁定移送本院合併審判）。
    理  由
壹、程序部分
（一）本件被告詹子毅所涉犯者，均非死刑、無期徒刑、最輕本
      刑為3年以上有期徒刑之罪或高等法院管轄第一審案件。
      本院行準備程序中，被告就被訴事實為有罪之陳述，經告
      知簡式審判程序之旨，並聽取檢察官及被告之意見後，本
      院依刑事訴訟法第273條之1第1項裁定由受命法官獨任進
      行簡式審判程序，合先敘明。　　
（二）按一人犯數罪，為相牽連之案件；數同級法院管轄之案件
      相牽連者，得合併由其中一法院管轄。前項情形，如案件
      已繫屬於數法院者，經各該法院之同意，得以裁定將其案
      件移送於一法院合併審判之，刑事訴訟法第7條第1款、第
      6條第2項定有明文。查被告所涉犯罪事實附表編號5、6之
      犯行，與業經檢察官提起公訴之犯罪事實附表編號1至3各
      罪，係屬一人犯數罪之相牽連案件，經本院同意，而由臺
      灣新北地方法院（下稱新北地院）以110年度審訴字第327
      號裁定移送本院合併審理（本院分案為110年度訴字第432
      號），本院得依法審理。
（三）又按於第一審辯論終結前，得就與本案相牽連之犯罪或本
      罪之誣告罪，追加起訴。一人犯數罪者，為相牽連案件，
      此觀諸刑事訴訟法第265條第1項、第7條規定甚明。本件
      檢察官就被告所犯犯罪事實附表編號1至3所示犯行提起公
      訴，經本院以109年度訴字第987號分案受理，檢察官於第
      一審辯論終結前，就被告所犯犯罪事實附表編號4犯行追
      加起訴（本院分案為110年度訴字第191號），核與起訴部
      分屬一人犯數罪之相牽連案件，檢察官於言詞辯論終結前
      追加起訴，合於上開規定，本院自應併予審理。
貳、實體部分：
一、訊據被告對於上開犯罪事實均坦承不諱，並有附表證據欄所
    載證據足以證明，足認被告之任意性自白與事實相符，堪以
    採信，是被告上開犯行，均堪認定。本案事證明確，應予以
    依法論科。
二、論罪科刑：
  ㈠按刑法第339條之4第1項第3款規定「以廣播電視、電子通訊
    、網際網路或其他媒體等傳播工具，對公眾散布而犯之。」
    之加重事由，其立法理由已敘明：「考量現今以電信、網路
    等傳播方式，同時或長期對社會不特定多數之公眾發送訊息
    施以詐術，往往造成廣大民眾受騙，此一不特定、多數性詐
    欺行為類型，其侵害社會程度及影響層面均較普通詐欺行為
    嚴重，有加重處罰之必要，爰定為第3款之加重處罰事由。
    」是行為人若係基於詐欺不特定民眾之犯意，利用網際網路
    等傳播工具，刊登虛偽不實之廣告，以招徠民眾，遂行詐騙
    ，縱行為人尚須對受廣告引誘而來之被害人，續行施用詐術
    ，始能使之交付財物，仍係直接以網際網路等傳播工具向公
    眾散布詐欺訊息，無礙成立加重詐欺罪（最高法院107年度
    臺上字第907號判決意旨參照）。本件被告係透過網際網路
    以其申設帳號在臉書網頁上，對公眾散布販售物品之不實廣
    告訊息，致上網瀏覽網頁之不特定人即告訴人李松齡、陳恩
    詳、余嘉濬、柳劭遠、翁志緯、陳奕宏因而閱覽該廣告訊息
    並進一步與被告聯絡，致其等受騙匯款，自該當刑法第339
    條之4第1項第3款之加重要件。是核被告所為，均係犯刑法
    第339條之4第1項第3款之以網際網路對公眾散布而犯詐欺取
    財罪。
  ㈡被告所犯如附表編號1至6所示各罪，犯意各別，行為互殊，
    應予分論併罰。
  ㈢爰以行為人之責任為基礎，審酌被告年輕力壯，竟不思憑己
    力循正當途徑獲取所需，反而利用網際網路對公眾散布之方
    式詐取財物，使遭詐騙之告訴人等蒙受財產損失，破壞社會
    交易秩序甚鉅，行為實該非難；並兼衡各被告行為所詐取金
    額、被告行為時僅18餘歲，犯後已坦承犯行，且除附表編號
    4告訴人柳劭遠無意願與被告調解外，被告嗣後已將與所佯
    稱出售之同類商品寄交告訴人李松齡、余嘉濬，告訴人李松
    齡並表示不再追究被告犯行；且已將所詐取款項退還告訴人
    陳恩詳、翁志瑋、陳奕宏等情，有本院電話洽辦公務紀錄單
    2份、自動櫃員機交易明細、行動轉帳各1份（見本院191號
    卷第19頁、本院432號卷第45頁、本院987號卷第111頁、100
    39號偵卷第87頁）、臺灣彰化地方檢察署公務電話紀錄單4
    份可稽（見9676號卷偵第115、119頁、10039號偵卷第91頁
    、38748號偵卷第51、52頁），暨被告自陳係高中畢業學歷
    ，現無工作，未婚，有母親、姊姊之智識、家庭生活狀況等
    一切情狀，分別量處如所示之刑。並衡酌被告所犯6罪之犯
    罪時間間隔甚短，各罪罪質、行為態樣、手段、所侵害法益
    大致相同，各罪間之責任非難重複程度甚高，暨被告犯罪行
    為之不法、各罪所反應被告之人格特性與傾向、對被告施以
    矯正之必要性等裁量內部性界限而為整體非難評價後，併依
    刑法第51條第5款規定定其應執行刑如主文所示。
　㈣被告前未曾因故意犯罪受有期徒刑以上刑之宣告，有臺灣高
    等法院被告前案紀錄表附卷可查，其因一時失慮，觸犯刑章
    ，犯後已知坦承犯行，且除附表編號4告訴人柳劭遠無意願
    與被告調解外，被告已全數匯還詐取金額予告訴人陳恩詳、
    翁志瑋、陳奕宏；已交付同類物品予告訴人李松齡、余嘉濬
    ，業如前述，積極彌補告訴人之損失，應認被告經此偵審程
    序及科刑宣告後，自當知所警惕，信無再犯之虞，故上開所
    宣告之刑，以暫不執行為適當，爰依刑法第74條第1項第1款
    規定，併予宣告緩刑3年。
　㈤被告就附表編號4犯行向告訴人柳劭遠詐得新臺幣1,060元，
    為其犯罪所得，且未發還告訴人柳劭遠，應依刑法第38條之
    1第1項前段、第3項規定，宣告沒收之，於全部或一部不能
    沒收或不宜執行沒收時，追徵其價額。至被告向附表編號1
    至3、5、6告訴人所詐取之財物，雖為被告之犯罪所得，然
    被告或事後已全數匯還詐取金額予告訴人；或事後已交付同
    類物品予告訴人，業如前㈢述，若再予宣告沒收，將有過苛
    之虞，爰不予宣告沒收。
據上論斷，應依刑事訴訟法第273條之1第1項、第299條第1項前
段，判決如主文。
本案經檢察官林裕斌提起公訴、檢察官李秀玲追加起訴、臺灣新
北地方檢察署檢察官林蔚宣提起公訴、檢察官吳宗穎到庭執行職
務。
中    華    民    國    110    年    8    月    27    日
                  刑事第三庭  法  官  蘇品樺
以上正本證明與原本無異。
如不服本判決應於收受判決後20日內向本院提出上訴書狀，並應
敘述具體理由。其未敘述上訴理由者，應於上訴期間屆滿後20日
內向本院補提理由書(均須按他造當事人之人數附繕本)「切勿逕
送上級法院」。
告訴人或被害人對於判決如有不服具備理由請求檢察官上訴者，
其上訴期間之計算係以檢察官收受判決正本之日期為準。
中    華    民    國    110    年    8    月    27    日
                              書記官  彭品嘉
　
附錄本案論罪科刑法條： 　
中華民國刑法第339條之4
犯第339條詐欺罪而有下列情形之一者，處1年以上7年以下有期
徒刑，得併科1百萬元以下罰金：
一、冒用政府機關或公務員名義犯之。
二、三人以上共同犯之。
三、以廣播電視、電子通訊、網際網路或其他媒體等傳播工具，
    對公眾散布而犯之。
前項之未遂犯罰之。

附表
編號 被害人 詐騙經過（金額均為新臺幣） 證據     主       文    1 （109年度偵字第9679號、第10039號起訴書犯罪事實一㈠） 李松齡 詹子毅於民國109年7月間，在彰化縣內某不詳地點，透過臉書社群網站內之「Marketplace」交易平台，以「莫莫」之暱稱刊登販售「全罩bksl高音高電版(全組）」藍芽耳機之廣告訊息，致李松齡陷於錯誤，以Messenger與詹子毅聯繫購買後，於109年7月9日23時43分許，匯款1,060元至詹子毅之台中商業銀行000000000000號帳戶，詹子毅於收款後並未依約出貨。 ①證人李松齡於警詢時之證述（見9676號偵卷第65至67頁） ②台中商業銀行總行函附之各類帳戶査詢表、開戶證件影本、開戶申請書暨約定書、開戶影像、跨行轉帳交易明細、台幣交易明細（見9676號偵卷第17至47頁） ③未登摺查詢、未登摺明細、臉書、Messenger、商品畫面翻拍照片（見9676號偵卷第69至71頁） ④臺北市政府警察局文山第一分局木柵派出所 受理刑事案件報案三聯單、內政部警政署反詐騙諮詢專線紀錄表、受理詐騙帳戶通報警示簡便格式表（見9676號偵卷第75至79頁） 詹子毅以網際網路對公眾散布而犯詐欺取財罪，處有期徒刑壹年壹月。 2 （109年度偵字第9679號、第10039號起訴書犯罪事實一㈡） 陳恩詳 詹子毅於109年7月間，在彰化縣內某不詳地點，透過臉書社群網站內之「Marketplace」交易平台，以「楊羽翔」之暱稱刊登販售「高音高電藍芽耳機」之廣告訊息，致陳恩詳陷於錯誤，以Messenger與詹子毅聯繫購買後，於109年7月12日22時30分許，匯款1,300元至詹子毅之彰化第六信用合作社0000000000000號帳戶，詹子毅於收款後並未依約出貨。 ①證人陳恩詳於警詢時之證述（見10039號偵卷第13至15頁） ②中國信託銀行ATM交易明細表（見10039號偵卷第17頁） ③郵政金融卡影本（見10039號偵卷第21頁） ④帳戶個資檢視（見10039號偵卷第23頁） ⑤有限責任彰化第六信用合作社函附之活期存款印鑑卡、臨時對帳單（見10039號偵卷第25至29頁） ⑥Messenger畫面翻拍照片（見10039號偵卷第31至57頁） ⑦屏東縣政府警察局枋寮分局歸崇派出所受理刑事案件報案三聯單、受理詐騙帳戶通報警示簡便格式表、受理各類案件紀錄表（見10039號偵卷第59至65頁） 詹子毅以網際網路對公眾散布而犯詐欺取財罪，處有期徒刑壹年壹月。 3 （109年度偵字第9679號、第10039號起訴書犯罪事實一㈡） 余嘉濬 詹子毅於109年7月間，在彰化縣內某不詳地點，透過臉書社群網站內之「Marketplace」交易平台，以「楊羽翔」之暱稱刊登低價販售「高電藍芽主機」藍芽耳機之廣告訊息，致余嘉濬陷於錯誤，以Messenger與詹子毅聯繫購買後，於109年7月13日13時22分許，匯款560元至詹子毅之彰化第六信用合作社0000000000000號帳戶，詹子毅於收款後並未依約出貨。 ①證人余嘉濬於警詢時之證述（見9676號偵卷第83至84頁） ②有限責任彰化第六信用合作社函附之活期存款印鑑卡、臨時對帳單（見9676號偵卷第51至55頁） ③帳戶個資檢視（見9676號偵卷第85頁） ④臺幣轉帳畫面（見9676號偵卷第87頁） ⑤Messenger、商品畫面翻拍照片（見9676號偵卷第89至90頁） ⑥臺中市政府警察局霧峰分局吉峰派出所受理詐騙帳戶通報警示簡便格式表、內政部警政署反詐騙諮詢專線紀錄表、受理刑事案件報案三聯單、受理各類案件紀錄表（見9676號偵卷第91至97頁） 詹子毅以網際網路對公眾散布而犯詐欺取財罪，處有期徒刑壹年。 4 （109年度偵字第13795號追加起訴書犯罪事實 柳劭遠 詹子毅於109年7月間，在彰化縣內某不詳地點，透過臉書社群網站，以「巫岑燦」之暱稱刊登低價販售「Bks1高音高電量版本」藍芽耳機之廣告訊息，致柳劭遠陷於錯誤，以Messenger與詹子毅聯繫購買後，於109年7月18日21時47分許，匯款1,060元至詹子毅指定不知情之鄭伊庭之彰化商業銀行00000000000000號帳戶，詹子毅於收款後並未依約出貨。 ①證人柳劭遠於警詢時之證述（見13795號偵卷第9至10頁） ②彰化商業銀行股份有限公司作業處函附之客戶基本資料查詢、存摺存款帳號資料及交易明細查詢（見13795號偵卷第11至12頁、第23頁反面） ③新北市政府警察局永和分局中正橋派出所受理各類案件紀錄表、受理刑事案件報案三聯單、內政部警政署反詐騙諮詢專線紀錄表、受理詐騙帳戶通報警示簡便格式表（見13795號偵卷第31至35頁） ④Messenger、臉書畫面翻拍照片（見13795號偵卷第36至37頁、第40至41頁） ⑤存摺影本（見13795號偵卷第38至39頁） 詹子毅以網際網路對公眾散布而犯詐欺取財罪，處有期徒刑壹年壹月。未扣案之犯罪所得新臺幣壹仟零陸拾元沒收之，於全部或一部不能沒收或不宜執行沒收時，追徵其價額。 5 （110年度偵字第3882號起訴書犯罪事實一） 翁志緯 詹子毅於109年7月間，在其彰化縣秀水鄉住處，透過臉書社群網站內之「Marketplace」交易平台，以「黃太極」之暱稱刊登販售「高電量主機」藍芽耳機之廣告訊息，致翁志緯陷於錯誤，以Messenger與詹子毅聯繫購買後，於109年7月14日8時40分許，匯款620元至詹子毅之不知情友人邱慈芸之元大商業銀行00000000000000號帳戶，詹子毅於收款後並未依約出貨。 ①證人翁志緯於警詢時之證述（見38748號偵卷第10頁及反面） ②證人邱慈芸於警詢、偵訊時之證述（見38748號偵卷第6至9頁、第46頁反面、第47、48頁） ③內政部警政署反詐騙諮詢專線紀錄表、桃園市政府警察局八德分局四維派出所受理詐騙帳戶通報警示簡便格式表、金融機構聯防機制通報單、受理刑事案件報案三聯單、受理各類案件紀錄表（見38748號偵卷第11至15頁） ④台幣轉帳、臉書、Messenger畫面翻拍照片（見38748號偵卷第16至18頁反面） ⑤帳戶個資檢視（見38748號偵卷第28頁） ⑥元大商業銀行股份有限公司函附之客戶基本資料維護、客戶往來交易明細（見38748號偵卷第31至33頁） ⑦指認犯罪嫌疑人紀錄表（見38748號偵卷第34頁反面至35頁） ⑧元大銀行存摺影本（見38748號偵卷第36至37頁） 詹子毅以網際網路對公眾散布而犯詐欺取財罪，處有期徒刑壹年。 6 （110年度偵字第3882號起訴書犯罪事實一） 陳奕宏 詹子毅於109年7月間，在其彰化縣秀水鄉住處，透過臉書社群網站內之「Marketplace」交易平台，以「黃太極」之暱稱刊登販售「高電量主機」藍芽耳機之廣告訊息，致陳奕宏陷於錯誤，以Messenger與詹子毅聯繫購買後，於109年7月14日9時25分許，匯款530元至詹子毅之不知情友人邱慈芸之元大商業銀行00000000000000號帳戶，詹子毅於收款後並未依約出貨。 ①證人陳奕宏於警詢時之證述（見38748號偵卷第19至20頁） ②證人邱慈芸於警詢、偵訊時之證述（見38748號偵卷第6至9頁、第46頁反面、第47、48頁） ③內政部警政署反詐騙諮詢專線紀錄表、臺北市政府警察局文山第二分局萬盛派出所受理詐騙帳戶通報警示簡便格式表、受理刑事案件報案三聯單（見38748號偵卷第21至23頁） ④轉帳明細畫面翻拍照片（見38748號偵卷第25頁） ⑤Messenger畫面翻拍照片（見38748號偵卷第26至27頁） ⑥帳戶個資檢視（見38748號偵卷第28頁） ⑦元大商業銀行股份有限公司函附之客戶基本資料維護、客戶往來交易明細（見38748號偵卷第31至33頁） ⑧指認犯罪嫌疑人紀錄表（見38748號偵卷第34頁反面至35頁） ⑨元大銀行存摺影本（見38748號偵卷第36至37頁） 詹子毅以網際網路對公眾散布而犯詐欺取財罪，處有期徒刑壹年。